臺北高等行政法院判決
　　　　　　　　　　　　　92年度訴字第03724號
　　　　　　　　　　　　　　　.
原　　　告　美而美食品實業有限公司
代　表　人　甲○○（董事長）
訴訟代理人　乙○○
被　　　告　經濟部智慧財產局
代　表　人　蔡練生（局長）
參　加　人　林郭月麗即美而廉
　　　　　　送達代收人　丙○○.
訴訟代理人　丁○○
上列當事人間因服務標章異議事件，原告不服經濟部中華民國92
年6月24日經訴字第09206213810號訴願決定，提起行政訴訟。本
院判決如下：
　　主  文
原告之訴駁回。
訴訟費用由原告負擔。
　　事  實
一、事實概要：參加人於民國（下同）90年6月19日以「美而廉
    」指定使用於行為時（92年12月10日修正發布前）商標法施
    行細則第49條第35類「蛋糕、麵包、食品、飲料零售」之服
    務，向被告申請註冊，經被告核准列為審定第172523號服務
    標章（下稱系爭標章，如附圖1所示）。嗣原告以系爭標章
    與其指定使用於相同服務之註冊第112263號「美而美」標章
    （下稱據以異議標章，如附圖2所示）構成近似，有違行為
    時（92年5月28日修正公布、同年11月28日施行前）商標法
    第77條準用同法第37條第12款之規定，乃於91年10月29 日
    提出異議。案經被告於92年3月20日以中台異字第911723 號
    服務標章異議審定書（下稱原處分）為異議不成立之處分，
    原告不服，提起訴願，嗣經濟部訴願決定駁回，遂提起本件
    行政訴訟。
二、兩造聲明：
　(一)原告聲明求為判決：
    1.訴願決定及原處分均撤銷。
    2.被告應就原告91年10月29日對於審定第172523號服務標章
      異議之申請，作成異議成立之行政處分。
  (二)被告及參加人聲明求為判決：如主文所示。
三、兩造之爭點：
    系爭標章與據以異議標章是否構成近似，而有致生混同誤認
    之虞？
　(一)原告主張之理由：
    1.按相同或近似於他人同一營業或類似營業之註冊服務標章
      不得申請註冊，為行為時商標法第77條準用同法第37條第
      12 款所明定，而判斷服務商標是否近似，應以具有普通
      知識、經驗之消費者於消費時施以普通所用之注意，有無
      混同誤認之虞以為斷，同法施行細則第50條準用第15條第
      1項有明文規定。另商標在外觀、觀念、讀音有一近似者
      ，即為近似之商標，此商標近似審查基準，見於被告所發
      行的「商標法規及相關審查作業要點彙編」。次按系爭標
      章「美而廉」指定使用於「蛋糕、麵包、食品、飲料零售
      」之服務與據以異議標章「美而美」指定使用於「食品、
      飲料零售」之服務，係屬相同之營業，且兩商標3個字裡
      就有「美而」2字相同，於外觀、觀念、讀音任何一項，
      都容易讓具有普通知識、經驗之消費者於消費時施以普通
      所用之注意，造成誤認，兩商標確屬近似，系爭服務商標
      申請註冊有違首揭法條之規定，其核准審定應予撤銷。然
      訴願決定及原處分卻牽強附會的僅在商標字義上作文章，
      認為「美而廉」是「物美價廉」與「美而美」著重「美」
      的概念，各具不同意義，試問「物美價廉」難道就不是一
      種「美」的概念嗎？訴願決定及原處分未就字義以外的讀
      音、外觀、觀念作通體觀察，所為之決定或處分難以讓人
      信服。
    2.「商標圖樣之近似，以具有普通知識經驗之購買人，於購
      買時施以普通所用之注意，有無混同誤認之虞判斷之」為
      系爭商標行為時商標法施行細則第15條第1項所明定。查
      系爭標章「美而廉」圖樣與據以異議標章「美而美」圖樣
      ，為由左至右一體橫書之商標，未有任何其他附記或特別
      之設計，且排列之方式皆為「美而X」，二者比對觀察，
      其外觀或讀音極相彷彿，異時異地隔離觀察，讓具有普通
      知識經驗之購買人，於購買時施以普通所用之注意，有混
      淆誤認之可能，然重要的還是二者皆為形容詞，前者「美
      而廉」指「物美還要價更廉」，後者「美而美」指「物美
      還要更美」，字義更是接近，更是容易混淆誤認，二服務
      商標確屬近似，引證案情相同之案例以供參考：
      (1)「佳家福」與「家樂福」中文主要部分均有相同之家、
        福2字且均係反白橫書置於長方形框內，隔離觀察不無
        使人混同誤認之虞，最高行政法院（89年7月1日改制前
        為行政法院）83年度判字第235號判決可資參照。
      (2)「包祝贊」與「正祝讚」中文均為由左至右橫式書寫，
        且贊與讚讀音相同，異時異地隔離觀察或連貫唱呼，難
        謂無混同誤認之虞，最高行政法院83年度判字第114號
        判決可資參照。
    3.本件被告以「況被異議人（即本件參加人）以『美而廉』
      作為商號名稱早於64年即請准註冊，沿用迄今已近30年，
      則具有普通知識經驗之消費者於異時異地隔離觀察，客觀
      上應不致產生混同誤認之虞，非屬構成近似之服務商標，
      自無首揭法條規定之適用」，其說詞難以令人信服。雖「
      凡以善意且合理使用之方法，表示自己之姓名、名稱或其
      商品或服務之名稱、形狀、品質、功用、產地或其他有關
      商品或服務本身之說明，非作為商標使用者。」不受他人
      商標權之效力所拘束，為系爭商標申請時，商標法第23條
      第1項所明定，惟僅指參加人使用「美而廉」商號名稱不
      受原告「美而美」商標專用權之效力所拘束，並非進一步
      可以給予商標註冊，故本件參加人之系爭標章「美而廉」
      ，是否有與原告據以異議標章之「美而美」構成近似，自
      仍應就兩商標主要部分是否於外觀、讀音、觀念上構成近
      似以為斷，並不能以「美而廉」商號名稱使用已近30年，
      即謂該系爭標章，無違反本件商標異議審定時商標法第37
      條第12款之規定。
　(二)被告主張之理由：
    1.按服務標章圖樣相同或近似於他人同一營業或類似營業之
      註冊服務標章者，不得申請註冊，固為行為時商標法第77
      條準用第37條第12款所明定。惟其適用應以兩服務標章圖
      樣構成相同或近似為前提要件。而判斷兩服務標章近似與
      否，應本客觀事實，依具有普通知識經驗之消費者施以普
      通之注意，異時異地隔離觀察，有無引起混同誤認之虞以
      為斷。
  (三)參加人主張之理由：
    1.「美而廉」是一般的商店、獨資商號，負責人就是原告林
       郭月麗。
    2.「美而廉」與「美而美」是不一樣的，應該駁回原告的異
       議。
    3.目前參加人的標章只有在台中使用，沒有在全國使用，還
      沒有開分店。
　　理  由
一、原告起訴主張：參加人申請註冊之系爭標章「美而廉」與原
    告據以異議標章「美而美」構成近似，有違行為時商標法第
    77 條準用同法第37條第12款之規定，原告乃於91年10月29
    日提出異議，詎被告作成異議不成立之原處分，為此訴請如
    聲明所示云云。
二、被告則以系爭標章圖樣上之中文「美而廉」，與據以異議標
    章之中文「美而美」相較，以具有普通知識經驗之消費者於
    異時異地隔離觀察，客觀上應不致產生混同誤認之虞，非屬
    構成近似之服務標章，自無行為時商標法第77條準用同法第
    37 條第12款之情事等語置辯。
三、本件兩造不爭之系爭標章「美而廉」係參加人於90年6月19
    日向被告申請註冊，指定使用於「蛋糕、麵包、食品、飲料
    零售」之服務，經被告核准列為審定第172523號服務標章，
    於91年8月16日公告於商標公報；據以異議標章「美而美」
    係原告經被告核准列為審定第112263號服務標章，註冊日期
    為88年7月16日，專用期限為98年7月15日，指定使用於「食
    品、飲料零售」之服務，原告於91年10月29日提出本件異議
    ，原處分審定異議不成立等情，有服務標章申請書、服務標
    章核准審定書、服務標章註冊簿、異議申請書、商標公報、
    據以異議標章圖樣及原處分附於原處分卷可稽，堪認為真實
    。
四、按行為時商標法第37條第12款規定：「商標圖樣有左列情形
    之一者，不得申請註冊：一二、相同或近似於他人同一商品
    或類似商品之註冊商標者。」第77條規定：「服務標章、證
    明標章及團體標章除本章另有規定外，依其性質準用本法有
    關商標之規定。」是本件之爭執，厥在於系爭標章與據以異
    議標章是否構成近似，而有致生混同誤認之虞？經查：
  (一)按行為時商標法施行細則第15條第1項規定：「商標圖樣之
    近似，以具有普通知識經驗之購買人，於購買時施以普通所
    用之注意，有無混同誤認之虞判斷之。」第50條規定：「服
    務標章、證明標章及團體標章依其性質準用本細則關於商標
    之規定。」又按行為時（93年8月1日廢止）商標近似審查基
    準第1點規定：「商標在外觀、觀念或讀音方面有一近似者
    ，即為近似之商標。」第5點規定：「衡酌商標在外觀或觀
    念上有無混同誤認之虞，應本客觀事實，按左列原則判斷之
    ：(一) 以具有普通知識經驗之商品購買者，施以普通所用
    之注意為標準。(二) 商標之文字、圖形或記號，應異時異
    地隔離及通體觀察為標準。...... 」第6點規定：「商標之
    讀音有無混同誤認之虞，應以連貫唱呼為標準。」第7點規
    定：「本基準所稱文字，係指商標圖樣所使用之文字。」第
    8點規定：「本審查基準於服務標章準用之。」核以上規定
    與商標法之立法目的「為保障商標專用權及消費者利益，以
    促進工商企業之正常發展」（行為時商標法第1條參照）被
    告於審查標章是否構成近似時資為依據與基準，依法自值尊
    重，合先敘明。
  (二)查本件被告以系爭標章圖樣上之中文「美而廉」，與據以異
    議標章之中文「美而美」相較，二者固均有相同之「美而」
    二字，惟查後者「美而美」一詞中美字之重複使用，主要係
    在強調「美」之概念，而前者「美而廉」予人觀感印象則為
    「物美價廉」之訴求，二者整體觀念及意匠顯屬有別。況參
    加人以「美而廉」作為商號名稱，早於64年間即請准登記，
    沿用迄今已近30年，則具有普通知識經驗之消費者於異時異
    地隔離觀察，客觀上應不致產生混同誤認之虞，故認定二者
    非屬構成近似，核均係依前揭之說明而為審查，於法並無不
    合。
  (三)至原告主張兩標章3個字裡就有「美而」2字相同，於外觀、
    觀念、讀音任何一項，都容易讓具有普通知識、經驗之消費
    者於消費時施以普通所用之注意，造成誤認云云。惟如前述
    ，標章之文字應異時異地隔離及通體觀察，且有無混同誤認
    之虞，應以連貫唱呼為標準，查本件兩標章固有「美而」2
    字相同，惟查系爭標章與據以異議之標章，在外觀上，後者
    係「美」字之重複使用，而前者則係與「美」字在字形上迥
    異之「廉」字，且在觀念上前者較諸後者尚另有「價廉」之
    意涵，經異時異地隔離及通體觀察，尚無致具有普通知識經
    驗之消費者有混同誤認之虞，況在讀音上，經連貫唱呼，亦
    不致有混同誤認之虞，原告之主張，尚無可採。
五、綜上所述，原處分認系爭標章無行為時商標法第77條準用第
    37條第12款「近似於他人同一商品或類似商品之註冊商標」
    之情事，就原告之異議審定不成立，認事用法，均無違誤，
    訴願決定遞予維持，亦無不合，原告訴請如聲明所示，於法
    無據，應予駁回。
據上論結，本件原告之訴為無理由，爰依行政訴訟法第98條第3
項前段，判決如主文。
中    華    民    國    94    年     2   月    3      日
                  第三庭審判長法  官　王　立　杰
                              法  官　黃　本　仁
                              法  官　王　碧　芳
上列正本係照原本做成。
如不服本判決，應於送達後20日內，向本院提出上訴狀並表明上
訴理由，如於本判決宣示後送達前提起上訴者，應於判決送達後
20日內補提上訴理由書（須按他造人數附繕本）。
中　　華　　民　　國　　94　　年　 　2　　月　　4　　 日
                                  書記官 鄭 聚 恩
